最高法院民事判決　　　　　　　　　　　　　　　　八十八年度台上字第六七○號
　　上　訴　人　乙 ○ ○
　　被 上訴 人　甲○○○
　　訴訟代理人　邱松根律師
右當事人間請求塗銷抵押權登記事件，上訴人對於中華民國八十七年五月十六日台灣
高等法院第二審更審判決（八十七年度上更(一)字第一五一號），提起上訴，本院判決
如左：
    主  文
原判決廢棄，發回台灣高等法院。
    理  由
原審維持第一審所為上訴人敗訴之判決，駁回其上訴，係以：上訴人於民國八十二年
十月間，因其姪女婿廖嘉和向被上訴人借款新台幣（下同）三百萬元，乃提供其所有
坐落台北縣中和市○○段第七五三之一地號土地應有部分四分之一，及其上建物即門
牌為台北縣中和市○○路○段一三○巷十七弄四號房屋所有權全部，設定本金最高限
額三百六十萬元抵押權與被上訴人作為擔保之事實，為兩造所自認，並經證人廖嘉和
證述屬實。雖上開抵押權於設定登記時誤載上訴人為「債務人兼義務人」，惟上訴人
負有使被上訴人取得「債務人為廖嘉和」、「義務人為上訴人」之抵押權之義務，自
不因登記錯誤而受影響。準此，縱登記債務人有所不同，被上訴人所擁有之權利，依
然存在，其所享有之系爭抵押權，仍為同一擔保物權，在廖嘉和借款三百萬元本息範
圍內，上訴人仍負擔保清償責任。又民法第七百五十五條所規定定期債務保證責任之
免除，乃專為人之保證而設，上訴人為物上保證人，自無該規定之適用，上訴人主張
因被上訴人允許廖嘉和延期清償，所負保證責任消滅云云，為無可取。廖嘉和向被上
訴人所借款項，迄未清償，為兩造所不爭執，系爭抵押債務既未消滅，則上訴人訴請
被上訴人塗銷系爭抵押權登記，即屬無據，不應准許等詞，為其判斷之基礎。
按抵押權為不動產物權，非經登記，不生效力，抵押權人僅能依設定登記內容行使權
利。系爭抵押權登記之債務人為上訴人，為原審認定之事實，果爾，系爭抵押權登記
有無塗銷原因，自應以上訴人對被上訴人是否負有債務以為斷。原審以上訴人既負有
使被上訴人取得債務人為廖嘉和之抵押權之義務，即認系爭抵押權設定登記時，雖誤
載上訴人為債務人，系爭抵押權仍為擔保廖嘉和之借款債務而存在，廖嘉和所負借款
債務迄未清償，系爭抵押權登記自無塗銷原因，所持法律見解，不無可議。上訴論旨
，指摘原判決不當，求予廢棄，非無理由。
據上論結，本件上訴為有理由，依民事訴訟法第四百七十七條第一項、第四百七十八
條第一項，判決如主文。
中      華      民      國    八十八    年      三      月    三十一    日
                              最高法院民事第四庭
                                  審判長法官  林  奇  福
                                        法官  許  朝  雄
                                        法官  陳  國  禎
                                        法官  李  彥  文
                                        法官  陳  重  瑜
      右正本證明與原本無異
                                              書  記  官
中      華      民      國    八十八    年      四      月     十五     日
                                                                      Ｚ
